【裁判字號】    89,親,67
【裁判日期】    891027
【裁判案由】    否認子女
【裁判全文】
臺灣桃園地方法院民事判決  八十九年度親字第六七號
    原      告    甲○○
    被      告    乙○○
    被      告    丙○○
    兼右二人
    法定代理人  丁○○
右當事人間否認子女事件，本院判決如左：
    主      文
確認被告乙○○及被告丙○○非原告與被告丁○○之婚生女。
訴訟費用由被告負擔。
    事      實
甲、原告方面：
  一、聲明：如主文所示。
  二、陳述：原告與被告丁○○，於民國六十七年十一月二十九日結婚，婚後感情尚
      稱和睦，惟被告丁○○自七十三年六、七月間即無故離家出走，不知去向，經
      原告多方找尋亦無效果，此有戶籍謄本記事欄記載「依民國七十七年四月二十
      七日編列案號Ｈ００三四五號行方不明申登。民國八十五年一月三十日撤銷行
      方不明申登」可稽。被告丁○○並於七十八年四月二十日及七十九年七月十九
      日與他人生下二女乙○○、丙○○。因被告丁○○始終未返回原告住處居住，
      嗣於八十九年一月十四日始出面與原告為離婚協議，並提及其在外與他人生下
      乙○○、丙○○之事實，而該二女雖係在兩造婚姻存續中出生，惟被告丁○○
      自七十七年起即被申報行方不明，原告與被告丁○○於被告乙○○、丙○○出
      生期間並無任何往來，更無同居之事實，是被告乙○○、丙○○並非被告丁○○自原告受胎所生，原告至八十九年一月十四日始知悉被告乙○○、丙○○出
      生之事實，故依同法第一千零六十三條第二項規定提起本訴。
  三、證據：提出戶籍謄本、戶口名簿、離婚協議書各一份為證。
乙、被告方面：
  一、聲明：同意原告之請求。
  二、陳述：被告丁○○確實自七十三年就離家了，離家後都沒有回去，對戶籍謄本
      之記載沒有意見。被告乙○○、丙○○確實非與原告所生。被告丁○○至今年
      一月份離婚時始告知原告二位子女出生之事實。對於血緣鑑定報告沒有意見。
丙、本院依職權囑託法務部調查局鑑定被告乙○○、丙○○與原告之血緣關係。
     理      由
一、本件原告主張其與被告丁○○本係夫妻，七十三年之後即未曾共同生活，雙方並
    於八十九年一月十四日協議離婚，惟七十八年四月二十日及七十九年七月十九日
    ，被告丁○○與他人受胎產下被告乙○○、丙○○，回溯被告乙○○、丙○○之
    受胎期間係在原告與被告丁○○之婚姻關係存續中之事實，業據其提出戶籍謄本
    一份為證，復經本院囑託法務部調查局鑑定被告乙○○、丙○○與原告之血緣關
    係結果，覆稱「依據遺傳法則，乙○○之ＤＮＡ  ＳＴＲ式Ｄ３Ｓ１３５８、Ｆ
    ＧＡ、Ｄ１３Ｓ３１７型別及丙○○之ＤＮＡ  ＳＴＲ式Ｄ３Ｓ１３５８、ＦＧ
    Ａ、ＴＨ０１、Ｄ１３Ｓ３１７、Ｄ７Ｓ８２０、Ｄ８Ｓ１１７９型別，分別與
    甲○○之各項相對應型別均矛盾，因此認為甲○○不可能為乙○○及丙○○之生
    父」等語，有法務部調查局（８９）陸（四）字第八九一七二七四三號之鑑定通
    知書一份在卷可稽，是原告之主張，堪信為真實。
二、按從子女出生日回溯第一百八十一日起至第三百零二日止為受胎期間，民法第一
    千零六十二條第一項著有明文。又妻之受胎，係在婚姻關係存續中者，推定其所
    生子女為婚生子女。如夫妻之一方能證明妻非自夫受胎者，應於知悉子女出生之
    日起，一年內提起否認之訴，民法第一千零六十三條另定有明文。查被告丁○○
    受胎生下被告乙○○、丙○○，其受胎期間既係在其與原告婚姻關係存續中，則
    依法自應推定被告乙○○、丙○○為原告與被告丁○○之婚生女，然被告告丁○○受胎懷有被告乙○○、丙○○時，並未與原告同居即非自原告受胎，準此，原
    告於知悉此項事實即八十九年一月十四日後一年內即八十九年七月六日提起本件
    訴訟，於法洵屬有據，應予准許。
三、據上論結，本件原告之訴為有理由，依民事訴訟法第八十五條第一項前段、第七
    十八條判決如主文。
中      華      民      國    八十九    年      十      月    二十七    日
                                        臺灣桃園地方法院民事第一庭
~B法      官  詹秀錦
右為正本係照原本作成
如對本判決上訴須於判決送達後廿日內向本院提出上訴狀
中      華      民      國    八十九    年      十      月    二十七    日
~B法院書記官  馬菁霙


司法院資訊處製作；財團法人民間司法改革基金會備份。
